【裁判字號】    88,訴,76
【裁判日期】    890121
【裁判案由】    妨害自由
【裁判全文】
臺灣宜蘭地方法院刑事判決                            八十八年度訴字第七六號
    公  訴  人  臺灣宜蘭地方法院檢察署檢察官
    被      告  乙○○
右列被告因妨害自由案件，經檢察官提起公訴（八十八年度偵緝字第一０八號），本
院判決如左：
    主  文
乙○○共同私行拘禁，處有期徒刑捌月。
    事  實
一、乙○○因前於民國八十七年二月五日因違反麻醉藥品管理條例案件，經臺灣宜蘭
    地方法院檢察署檢察官聲請羈押時，曾將原準備用以交保之新臺幣（下同）三十
    二萬元委託丁○○交由乙○○之友人蘇茂寬，惟事後乙○○懷疑丁○○將該款項
    侵吞入己，乙○○為迫使丁○○歸還該筆款項，於八十七年五月十六日清晨獲悉
    丁○○偕妻丙○○前往宜蘭縣羅東鎮○○○路一五五號三樓之三訪友，遂夥同綽
    號「阿亮」之戊○○（未據起訴）、及綽號「燦煌」、「白瓶」之不詳姓名年籍
    男子，於同日清晨四時許前往該址，四人共同剝奪丁○○、丙○○夫婦二人之自
    由，強押丁○○夫婦上不詳車輛，因欲使丁○○變賣土地償還前開款項，先押解
    丁○○夫婦至丁○○於宜蘭縣宜蘭市○○路三十八巷三十八之三號十三樓租屋處
    找尋丁○○之印鑑章後，嗣又至礁溪戶政事務所聲請印鑑證明，未果，至同日下
    午十三時許，乙○○四人共同強押丁○○夫婦至宜蘭縣冬山鄉○○村○○路○段
    八六七巷五十一號戊○○女友住處，由戊○○、「白瓶」等人持鋁棒看管丁○○
    夫婦，「白瓶」並持鋁棒毆擊丁○○左手臂成傷（傷害部分未據告訴）。旋四人
    又於同日下午五至六時許共同將丁○○夫婦二人強押至宜蘭縣羅東鎮○○路八號
    米堤汽車旅館內限制二人行動自由而私行拘禁之，至八十七年五月二十日上午五
    時三十分時許經警於該汽車旅館六０二號房內臨檢查獲。
二、案經宜蘭縣警察局移送臺灣宜蘭地方法院檢察署檢察官偵查起訴。
    理  由
一、訊據被告乙○○固承認有於八十七年五月十六日凌晨至宜蘭縣羅東鎮○○○路一
    五五號三樓之三處及查獲當日與，惟矢口否認有右揭妨害自由犯行，辯稱：是丁○○侵吞其所託代為保管之三十二萬元，丁○○原先要賣地籌款還錢，但賣不出
    去，另說要辦信用貸款，與其相約至米堤汽車旅館，後來就為警查獲，其並未妨
    害丁○○夫婦自由云云。惟查，右揭事實，業據被害人丁○○、丙○○於警、偵
    及本院調查時指述甚詳，而八十七年五月十六日凌晨，乙○○確與戊○○等人至
    宜蘭縣羅東鎮○○○路一五五號三樓之三處，將被害人二人押走等情，亦經證人
    即居住該處之甲○○迭於偵查中及本院調查時結證屬實，且嗣後被告等人並將被
    害人等先後押至被害人於宜蘭縣宜蘭市○○路三十八巷三十八之三號十三樓租屋
    處及戶政事務所，後又押至宜蘭縣冬山鄉○○村○○路○段八六七巷五十一號戊○○女友住處，且在該處「白瓶」用棒球棍打丁○○，並於當日下午五、六時許
    住進宜蘭縣羅東鎮米堤汽車旅館等情，亦經戊○○於本院八十八年五月六日調查
    時證述綦詳，並有丁○○獲釋後驗傷出具之臺灣省立宜蘭醫院驗傷診斷書一紙在
    卷可稽，佐以被告於警、偵及本院調查審理時，屢次強調被害人積欠其三十二萬
    元一事，益見被告有限制被害人自由，以迫使被害人償還款項之動機，其所辯無
    非推諉卸責之詞，不足採信，事證明確，其犯行堪以認定。
二、核被告所為，係犯刑法第三百零二條第一項之私行拘禁罪，公訴意旨認係成立同
    條項之剝奪他人行動自由罪，查被告除剝奪被害人之自由外，尚將被害人私行拘
    禁於旅館內，應以情節較重之私行拘禁罪論之，惟二者僅係行為態樣之不同，且
    同為刑法第三百零二條第一項所規定之罪名，毋庸變更起訴法條，併此敘明。其
    與戊○○及綽號「白瓶」、「燦煌」四人間，就本案犯行有犯意連絡及行為分擔
    ，為共同正犯。被告與三名共犯四人同時私行拘禁丁○○、丙○○二人，其一妨
    害自由行為同時觸犯數罪名，為想像競合關，應依刑法第五十五條之規定，論以
    一妨害自由罪。爰審酌被告僅因與被害人有金錢糾紛，竟以此非法手段索債，犯
    後復圖飾卸罪責，態度不佳，及其他犯罪之手段、所生危害等一切情狀、量處如
    主文所示之刑。
據上論斷，應依刑事訴訟法第二百九十九條第一項前段，刑法第二十八條、第三百零
二條第一項、第五十五條，罰金罰鍰提高標準條第一條前段，判決如主文。
本案經檢察官吳慧蘭到庭執行職務
中    華    民    國      八十九      年      一      月      二十一    日
                                  臺灣宜蘭地方法院刑事庭
                                          法  官
右正本證明與原本無異。
如不服本判決，應於判決送達後十日內，向本院提出上訴狀。
                                          書記官
中    華    民    國      八十        年              月              日
附錄法條：
刑法第三百零二條第一項


司法院資訊處製作；財團法人民間司法改革基金會備份。
